【裁判字號】    92,交聲,24
【裁判日期】    920127
【裁判案由】    違反道路交通管理處罰條例聲明異議
【裁判全文】
臺灣臺北地方法院交通事件裁定                      九十二年度交聲字第二四號
    異 議人即
    受 處分 人  甲○○  男  .
右列受處分人因違反道路交通管理處罰條例案件，對於臺北市交通事件裁決所中華民
國九十一年十二月三日所為之處分（原處分案號：北市裁三字第駕裁二二—ＡＢＹ四
八三七八０號)聲明異議，本院裁定如左：
        主      文
原處分撤銷。
甲○○不罰。
        理      由
一、按對於違反本條例之行為，應按其違反條款規定之處罰對象，填掣舉發違反道路
    交通管理事件通知單（以下簡稱通知單），並於被通知人欄予以勾記，其通知聯
    依下列規定辦理：一、當場舉發者，被查獲之行為人為受處分人時，駕駛人姓名
    欄，應註明其姓名後，交付該行為人簽名或蓋章收受之；拒絕簽章者，並記明其
    事由，視為已收受，違反道路交通管理事件統一裁罰標準及處理細則第十一條第
    一項第一款定有明文，是執行交通勤務或稽查人員當場查獲違反交通管理事件之
    稽查取締程序，應就違反道路交通管理處罰條例之違規行為，填掣「舉發違反道
    路交通管理事件通知單」，並以通知聯交付行為人收受為前提，如未就違規行為
    舉發，公路主管及警察機關即不得據以裁罰。再汽車駕駛人駕駛汽車有違反道路
    交通管理處罰條例之行為，經交通勤務警察制止時，拒絕停車接受稽查而逃逸者
    ，處新台幣（下同）三千元以上六千元以下罰鍰，同條例第六十條第一項亦定有
    明文，然必須汽車駕駛人有駕駛汽車違反道路交通處罰條例之行為為前提，否則
    即不得因汽車駕駛人拒絕停車接受稽查而逃逸者而據以裁罰。
二、本件受處分人即異議人甲○○於民國九十一年九月二十三日日凌晨四時五十五分
    許，騎乘車號ＡＸＶ－八九二號重型機車，行經台北市○○○路○段時，為台北
    市政府警察局大安分局敦化南路派出所警員吳忠政攔檢，適時受處分人未出示駕
    駛執照，而後立即逃逸，為警員吳忠政追上而攔停，警員以受處分人違反道路交
    通管理處罰條例第二十五條第三款之未帶駕照行為及同條例第六十條第一項不服
    從指揮稽查，加速逃逸當場掣單舉發。嗣受處分人於舉發通知單上所載應到案日
    期前提出申訴，原處分機關函請舉發機關調查結果，認受處分人領取之駕駛執照
    有效期限為九十年二月十七日，受處分人有持逾期之駕駛執照駕車之違規行為，
    遂改依道路交通管理處罰條例第二十二條第一項第六款之規定裁處受處分人一千
    八百元罰鍰及同條例第六十條第一項規定，裁處受處分人三千元罰鍰，併依第六
    十三條第一項第一款規定予記受處分人違規點數一點。
三、訊據受處分人固不否認於前開時、地騎乘前開機車及駕駛執照逾期之事實，但堅
    詞否認有何違背道路交通管理處罰條例之行為，辯稱：伊當時經過台北市○○○
    路○段四六號前，突有員警拿起指揮棒攔阻伊，伊當時心想並無任何違規行為，
    並沒有逃逸之必要，於是就停車受檢，嗣後警員將指揮棒往前一比，伊自然以為
    警員叫伊離開，但等到伊發動機車離去時，不到幾秒鐘，員警又追上來將伊攔停
    ，並直接根據伊的車牌查出身分，並開出舉發通知單，然當時警察並無要求伊提
    出駕照，且伊並未逃逸等語。經查：
（一）台北市政府警察局大安分局九十一年十月三十一日北市警安分交字第０九一六
      四六一六四００號函示：本案係當場攔停舉發案件，於違規時地台端駕駛ＡＸ
      Ｖ—八九二號車，確實未帶駕照並不服取締，本分局員警依法舉法並無不當等
      情，此有上開函影本在卷為憑，且證人即當日舉發警員吳忠政於本院調查時證
      稱：當時伊要查看受處分人之行照及駕照，但是受處分人都沒有帶，伊就開單
      告發等語（見本院九十二年一月二十二日訊問筆錄），再原舉發違規行為係「
      無照駕駛」，然受處分當時重型機車駕照有效日期至九十年二月十七日，目前
      尚未辦理換照，此有台北市交通裁決所九十一年十一月十三日北市裁三字第０
      九一四四四四九一００號函在卷可考，顯然受處分人並非未帶駕照駕駛，經受
      處分人申訴，原處分機關乃改依「持逾期之駕駛執照駕車」之違規行為據以裁
      處，惟舉發機關舉發違規之行為乃道路交通管理處罰條例第二十五條第一項第
      三款之「未帶駕駛執照駕車」，並未舉發道路交通管理處罰條例第二十二條第
      一項第六款之「持逾期駕駛執照駕車」之違規行為，原處分機關自不得就未舉
      發之違規行為逕行裁處。從而，本件「持逾期駕駛執照駕車」之違規行為，既
      無合法舉發，與未舉發無異，既無舉發，原處分機關即無從加以裁罰，是以原
      處分機關逕以不合法之舉發認受處分人違反道路交通管理處罰條例第二十二條
      第一項第六款之規定裁處受處分人罰鍰一千八百元，於法尚有未洽。
 （二）再如前所述，受處分人既無有何違反道路交通管理處罰條例之行為，則縱使
       受處分人拒絕停車接受警察稽查而逃逸，亦與道路交通管理處罰條例第六十
       條第一項所規定之汽車駕駛人駕駛汽車須以有違反道路交通管理處罰條例之
       行為為前提，且經交通勤務警察制止時，拒絕停車接受稽查而逃逸，並不相
       符，是以原處分機關逕認受處分人違反道路交通管理處罰條例第六十條第一
       項之規定裁處受處分人罰鍰三千元，併依同條例第六十三條第一項第一款記
       受處分人違規一點於法尚有未洽。
（三）綜上所述，本件異議為有理由，應將原處分撤銷，並諭知受處分人不罰，以資
      適法。
四、據上論斷，應依道路交通案件處理辦法第二十條前段，裁定如主文。
中     華     民     國      九十二     年      一     月     二十七    日
                                      臺灣臺北地方法院交通法庭
                                          法  官  陳  德  民
右正本證明與原本無異。
如不服本裁定，應於裁定送達後五日內向本院提出抗告狀。
                                          書記官  葉  志  昭
中     華     民     國      九十二     年      一     月     二十七    日


司法院資訊處製作；財團法人民間司法改革基金會備份。
